【裁判字號】    89,訴,478
【裁判日期】    890731
【裁判案由】    殺人未遂等
【裁判全文】
臺灣高雄地方法院刑事判決                          八十九年度訴字第四七八號
    公  訴  人  臺灣高雄地方法院檢察署檢察官
    被      告  乙○○
    選任辯護人  劉新安律師
右被告因殺人案件，經檢察官提起公訴（八十九年度偵字第九八七號），本院判決如
左：
    主  文
乙○○連續以加害生命之事，恐嚇他人致生危害於安全，累犯，處有期徒刑伍月。又
殺人未遂，累犯，處有期徒刑拾年，褫奪公權肆年，制式口徑拾貳 GAUGE霰彈槍壹枝
（槍枝管制編號：0000000000，槍身標有"SLD12─U745─0415”字樣）、
制式口徑拾貳GAUGE霰彈捌顆（彈底標記為"LION 12 12 CHINA”）、大衣壹件，均沒
收。應執行有期徒刑拾年貳月，褫奪公權肆年。制式口徑拾貳GAUGE霰彈槍壹枝（槍
枝管制編號：0000000000，槍身標有"SLD12─U745─0415”字樣）、制式
口徑拾貳GAUGE霰彈捌顆（彈底標記為"LION 12 12 CHINA”）、大衣壹件，均沒收。
    事  實
一、乙○○前於民國八十三年間因違反肅清煙毒條例、麻醉藥品管理條例、貪污治罪
    條例等案件，經本院判處有期徒刑四年三月（定其應執行刑），褫奪公權一年，
    經上訴台灣高等法院高雄分院駁回上訴確定，嗣於八十五年四月十八日假釋出獄
    ，所餘刑期縮刑至八十七年五月四日屆滿，所餘刑期內未經撤銷假釋，其未執行
    之刑，以已執行論。詎其仍不知悔改，自於八十七年一月間起，向同業之戊○○
    分租高雄縣鳳山市肉品市場之屠宰場地經營代工屠宰豬隻工作，惟因其平素言行
    欠佳，難與該市場內之同業相處，致其擬於八十九年一月租期屆滿後續租而遭戊○○拒絕，乙○○遂懷疑此係戊○○與該市場主任甲○○及市場內之同業己○○
    （戊○○之弟）、丙○○、丁○○等人居間作梗，共同合謀欲斷其生路，乃基於
    概括之犯意，於八十八年十一月中旬接獲戊○○通知租期屆滿不予續租之存證信
    函後，自彼時起即連續向戊○○、己○○、甲○○、丙○○、丁○○等人放話要
    請渠等吃子彈，會報復等加害生命之事，恐嚇戊○○等人，致令渠等心生畏懼，
    致生危害於安全。嗣乙○○見戊○○等人仍執意不令其續租，乃繼而復萌殺人之
    犯意，向不知情之姐夫借得新台幣（下同）三十五萬元後，於同年月某日，在其
    所承租之屠宰場內，以四十五萬元向不詳姓名年籍綽號「阿平」男子預先購入具
    有殺傷力之制式口徑十二GAUGE霰彈槍一枝（槍枝管制編號：00000000
    00，槍身標有"SLD12─U745─0415"字樣）及制式口徑十二GAUGE霰彈數顆（彈
    底標記為"LION 12 12 CHINA），自斯時起未經許可持有上開槍彈，並伺機行兇
    ，隨於八十八年十二月三十日十一時十五分許，見甲○○與丙○○二人同在前揭
    肉品市場副主任辦公室與人談話，隨即攜帶上開槍、彈以大衣覆蓋，進入該辦公
    室朝甲○○、丙○○二人方向連續射擊三槍（其中第一槍未擊發），致甲○○左
    側腋下、丙○○左背部等處受有槍傷，流彈並同時傷及一旁之陳英城（此部分未
    據告訴），乙○○見事已得逞即攜槍逃逸，幸經旁人將甲○○、丙○○二人送醫
    急救，二人始得倖免於死。嗣經警方監聽乙○○及其姐凌洪乘住處電話，追查乙○○逃亡行蹤，終於八十九年一月二日二十一時三十分許，在高雄縣鳳山市關帝
    廟後之文德黃昏市場將其逮獲，並當場自乙○○身上扣得上開霰彈槍一枝（內有
    子彈五顆），並自其逃亡期間所駕駛之車牌號碼ＸＫ─七一０二號自小客車上另
    起出同制式之子彈八顆。
二、案經高雄縣警察局移送台灣高雄地方法院檢察署檢察官偵查起訴。
    理  由
一、訊據被告乙○○對於其因向被害人戊○○承租之屠宰場地租期即將於八十九年一
    月屆至，伊擬於租期屆滿後續租而遭戊○○拒絕，遂懷疑係戊○○與該市場主任
    甲○○及市場內之同業己○○（戊○○之弟）、丙○○、丁○○等人居間作梗，
    共同合謀欲斷其生路，乃起意報復，於右揭時、地預先購入槍彈後，再持槍槍殺
    被害人甲○○、丙○○等事實，業據其於警、偵訊及本院審理時供認不諱，並有
    甲○○、丙○○診斷證明書、病歷資料及被告行兇後攜槍逃逸之錄影帶翻拍照片
    二幀附卷可參，暨被告行兇所持之霰彈槍一枝、覆蓋槍枝所用之大衣一件、子彈
    十三顆、彈顆一顆等證物扣案可佐，被告此部分之自白，應與事實相符，堪以採
    信。另就恐嚇部分，被告雖嗣於本院審理時改口否認行兇前即有恐嚇戊○○、己○○、甲○○、丙○○、丁○○等人之犯行。然查，被告因懷疑戊○○、甲○○
    、己○○、丙○○、丁○○等共同合謀斷其生路，於八十八年十一月中旬接獲戊○○正式發函通知租期屆滿不予續租之存證信函後，即連續向戊○○、己○○、
    甲○○、丙○○、丁○○等人恐嚇放話要請渠等吃子彈，會報復等致令戊○○等
    人心生畏懼等情，業據被害人戊○○、己○○、甲○○、丙○○、丁○○等人於
    警訊及本院審理時指述綦詳，且經被告於警訊自白在卷可按，並有被告在日曆紙
    、筆記簿上所書寫之文字，字裡行間對被害人戊○○、丁○○等人充滿怨懟、報
    復、要與渠等同歸於盡等字眼扣案可參，被告顯係見對戊○○等人恐嚇放話後，
    仍不見續租一事有所轉還，始繼而復萌殺人犯意，應堪肯認，其嗣後否認有恐嚇
    行為部分，顯係卸責之詞，要無可採，故此部分犯行，亦堪認定。本件罪證明確
    ，被告恐嚇、殺人犯行均堪足認定。
二、被告以加害生命之事，恐嚇戊○○、己○○、甲○○、丙○○、丁○○等人，致
    生危害於安全，核係犯刑法第三百零五條之罪。另自八十八年十一月間起，購入
    具殺傷力之制式口徑十二GAUGE霰彈槍一枝（槍枝管制編號：00000000
    00，槍身標有"SLD12─U745─0415"字樣）及制式口徑十二GAUGE霰彈數顆（彈
    底標記為"LION 12 12 CHINA"），並自斯時起未經許可持有上開槍、彈，於八十
    九年一月二日二十一時三十分許為警查獲扣得上開霰彈槍一枝及子彈十三顆，此
    部分犯行，核係犯槍砲彈藥刀械管制條例第十一條第四項（公訴人誤載為第八條
    第四項）之未經許可持有第四條第一款所稱其他可發射金屬或子彈具有殺傷力之
    各式槍砲罪及同法第十二條第四項之未經許可持有子彈罪。（按被告持有上開槍
    、彈之目的，係意圖供其犯殺人罪之用，此部分雖另構成刑法第一百八十七條意
    圖供自己犯罪之用，而持有軍用槍、彈罪，惟與前揭槍砲彈藥刀械管制條例第十
    一條第四項、第十二條第四項規定，係屬法規競合，依重法優於輕法適用原則，
    應適用上開槍砲彈藥刀械管制條例規定論處，附此敘明）又被告持上開槍、彈槍
    殺甲○○、丙○○，致該二人受傷經送醫倖免於死，其已著手殺害行為而不遂，
    此部分係另犯刑法第二百七十一條第二項、第一項殺人罪之未遂犯。被告先後多
    次恐嚇犯行，時間緊接，方法相同，所犯又係構成要件相同之罪名，顯係基於概
    括犯意所為，為連續犯，此部分應依刑法第五十六條規定論以一罪，並依法加重
    其刑。又同時未經許可持有其他可發射金屬或子彈具有殺傷力之槍、彈部分，及
    其以一殺人行為，同時侵害甲○○、丙○○二人之生命法益而未遂，觸犯二個殺
    人未遂罪名部分，均係一行為同時觸犯上開各該二罪名，為想像競合犯，均應依
    刑法第五十五條之規定，從一重之未經許可持有其他可發射金屬或子彈具有殺傷
    力之各式槍砲罪及殺人未遂罪處斷。而被告購入槍、彈之目的，既係為遂行其殺
    人之犯意，故其所犯上開未經許可持有槍、彈罪與殺人未遂罪之間，有原因目的
    之牽連關係，應依刑法第五十五條規定，從較重之殺人未遂罪處斷。至其所犯恐
    嚇、殺人未遂二罪之間，犯意各別，行為互殊，應予分論併罰。再查，被告前於
    八十三年間因違反肅清煙毒條例、麻醉藥品管理條例、貪污治罪條例等案件，經
    本院判處有期徒刑四年三月（定其應執行刑），褫奪公權一年，經上訴台灣高等
    法院高雄分院駁回上訴確定，嗣於八十五年四月十八日假釋出獄，所餘刑期縮刑
    至八十七年五月四日屆滿，所餘刑期內未經撤銷假釋，其未執行之刑，以已執行
    論之事實，此有臺灣高雄地方法院檢察署刑案資料查註紀錄表在卷可按，其於有
    期徒刑執行完畢後五年內再犯有期徒刑以上之恐嚇及殺人未遂罪，係屬累犯，均
    應依刑法第四十七條之規定加重其刑，並就恐嚇罪部分，依法遞加其刑。爰審酌
    被告前已有違反肅清煙毒條例、麻醉藥品管理條例、貪污治罪條例等不良素行，
    竟仍不思戒慎警惕，就其與戊○○間之市場承租紛爭，不尋正當法律途徑解決，
    反動輒訴諸暴力，先行放話恐嚇，繼而私下購入槍、彈報復，進而持槍殺人，助
    長社會暴戾之氣，危害社會治安至鉅，且對於被害人所造成危害亦非輕淺，現另
    犯檢肅流氓條例案件，刻於本院治安法庭審理中，惡性顯屬重大等情狀，就其所
    犯之恐嚇、殺人未遂二罪名，分別量處如主文所示之刑，且就其所犯之殺人罪部
    分，依其犯罪之性質認有褫奪公權之必要，併予宣告褫奪公權四年，再定其應執
    行之刑。扣案霰彈槍一枝、子彈八顆，係分屬制式口徑十二GAUGE霰彈槍（槍枝
    管制編號：0000000000，槍身標有"SLD12─U745─0415"字樣）及制
    式口徑十二GAUGE霰彈（彈底標記為"LION 12 12 CHINA"），均具殺傷力，有內
    政部警政署刑事警察局鑑驗通知書一份在卷可稽，上開槍、彈均係違禁物，爰依
    刑法第三十八條第一項第一款之規定宣告沒收（子彈部分原扣案十三顆，鑑定時
    已試射五顆滅失，故就試射滅失部分，不予宣告沒收），另扣案之大衣一件，係
    被告所有供其犯殺人罪時用以覆蓋槍枝之物，併依刑法第三十八條第一項第二款
    宣告沒收。至扣案之彈殼一顆，係被告槍殺甲○○、丙○○二人時所發射遺留現
    場之彈殼，既已發射即不具危險性，非屬違禁物，爰不併予宣告沒收，附此敘明
    。
據上論斷，應依刑事訴訟法第二百九十九條第一項前段，槍砲彈藥刀械管制條例第十
一條第四項、第十二條第四項，刑法第十一條前段、第五十六條、第三百零五條、第
二百七十一條第一項、第二項、第五十五條、第四十七條、第五十一條第五款、第三
十七條第二項、第三十八條第一項第一款、第二款，罰金罰鍰提高標準條例第一條前
段，判決如主文。
中      華      民      國    八十九    年      七      月    三十一    日
                                         臺灣高雄地方法院刑事庭
                                             法  官  陳淑卿
右正本證明與原本無異。
如不服本判決，應於判決送達後十日內，向本院提出上訴狀。
                                             書記官  陳朝宗
中      華      民      國    八十九    年      八      月      八      日
附錄本案論罪科刑法條：
刑法第二百七十一條第一項、第二項
殺人者，處死刑、無期徒刑或十年以上有期徒刑。
前項之未遂犯罰之。
刑法第三百零五條
  以加害生命、身體、自由、名譽、財產之事，恐嚇他人致生危害於安全者，處二年
  以下有期徒刑、拘役或三百元以下罰金。
槍砲彈藥刀械管制條例第十一條第四項：
  未經許可，持有、寄藏或意圖販賣而陳列第一項所列各式槍砲者，處一年以上七年
  以下有期徒刑，併科新臺幣七百萬元以下罰金。
槍砲彈藥刀械管制條例第十二條第四項：
  未經許可，持有、寄藏或意圖販賣而陳列子彈者，處五年以下有期徒刑，併科新臺
  幣三百萬元以下罰金。


司法院資訊處製作；財團法人民間司法改革基金會備份。
